---
title: "Covid-analysis"
format: html
editor: visual
code-fold: true
fontcolor: white
backgroundcolor: black
---

## Úvod

Pandémia COVID-19 vytvorila obrovské množstvo údajov, ktoré umožnili výskumníkom, analytikom a vedcom údajov získať prehľad a pochopiť vplyv vírusu na rôzne aspekty nášho života. R, populárny programovací jazyk pre štatistické výpočty a analýzu údajov, poskytuje širokú škálu nástrojov a balíkov na efektívne skúmanie a analýzu súborov údajov COVID-19.

V tomto projekte predstavíme niekoľko súborov údajov analýzy COVID-19, ktoré sú ľahko dostupné pre používateľov R. Tieto súbory údajov obsahujú informácie o potvrdených prípadoch, úmrtiach, testovaní, hospitalizáciách, očkovaniach a iných relevantných premenných na rôznych geografických úrovniach, ako sú globálne, národné, regionálne a lokálne. Analýza týchto súborov údajov nám môže pomôcť sledovať šírenie vírusu, identifikovať trendy a informovať o rozhodovacích procesoch.


## Running Code



```{r}
suppressWarnings(
    suppressMessages(
        library(readxl, tidyr, dplyr)
        )
    )
```

## Výber Datasetov




```{r}
Raw_Covid_Dataset <- read.csv("2_covid_19_india.csv")
Raw_CovidTest_Dataset <- read.csv("2_StatewiseTestingDetails.csv")  
```

The `echo: false` option disables the printing of code (only output is displayed).
