---
title: "Covid-analysis"
format: html
editor: visual
code-fold: true
page-layout: full
---

## Úvod

Pandémia COVID-19 vytvorila obrovské množstvo údajov, ktoré umožnili výskumníkom, analytikom a vedcom údajov získať prehľad a pochopiť vplyv vírusu na rôzne aspekty nášho života. R, populárny programovací jazyk pre štatistické výpočty a analýzu údajov, poskytuje širokú škálu nástrojov a balíkov na efektívne skúmanie a analýzu súborov údajov COVID-19.

V tomto projekte predstavíme niekoľko súborov údajov analýzy COVID-19, ktoré sú ľahko dostupné pre používateľov R. Tieto súbory údajov obsahujú informácie o potvrdených prípadoch, úmrtiach, testovaní, hospitalizáciách, očkovaniach a iných relevantných premenných na rôznych geografických úrovniach, ako sú globálne, národné, regionálne a lokálne. Analýza týchto súborov údajov nám môže pomôcť sledovať šírenie vírusu, identifikovať trendy a informovať o rozhodovacích procesoch.

```{r}
suppressWarnings({
    suppressMessages(library(readxl));
    suppressMessages(library(tidyr));
    suppressMessages(library(dplyr));
    suppressMessages(library(ggplot2));
    suppressMessages(library(sf));
    suppressMessages(library(leaflet));
})
```

## Pozorovanie Datasetov

Na analýzu 
Denné hodnoty úmrtí, vyliečení a potvrdených prípadov sa nachádza v súbore covid_19_india.csv
Hodnoty celoštátneho testovania sa nachádzajú v covid_vaccine_statewise.csv


```{r}
nc <- st_read("India-map/India_State_Boundary.shp", quiet=TRUE)
Raw_Covid_Dataset <- read.csv("datasets/2_covid_19_india.csv")
Raw_CovidTest_Dataset <- read.csv("datasets/2_StatewiseTestingDetails.csv")  
Raw_CovidStates_Dataset <- read.csv("datasets/2_covid_vaccine_statewise.csv")
```

```{r}
Covid_dataset <- select(Raw_Covid_Dataset, Date, "States" = State.UnionTerritory, Cured, Deaths, Confirmed)
new <- Covid_dataset %>% group_by(States) %>% summarise(COUNT = n()) %>% filter_all(any_vars(COUNT > 10))
ggplot(nc) + geom_sf() + scale_fill_viridis_c()

```

